【裁判字號】    97,交聲,1635
【裁判日期】    970829
【裁判案由】    違反道路交通管理處罰條例聲明異議
【裁判全文】
臺灣臺北地方法院交通事件裁定    97年度交聲字第1635號
原處分機關  臺北市交通事件裁決所
異  議  人
即受處分人  乙○
上列異議人即受處分人因違反道路交通管理處罰條例事件，對於
臺北市交通事件裁決所中華民國97年5 月16日所為之處分（原處
分案號：北市裁四字第裁22—A00000000 號），聲明異議，本院
裁定如下：
    主  文
異議駁回。
    理  由
一、原處分意旨略以：本件異議人即受處分人乙○於民國93年8
    月16日17時58分許，駕駛車牌號碼：T4－4196號自小貨車，
    行經臺北市○○○路與北安路路口時，因有「汽車行駛於一
    般道路上，汽車駕駛人未依規定方式繫安全帶」之違規事實
    ，經臺北市政府警察局警員檢附採證照片於93年8 月27日填
    製臺北市政府警察局北市警交大字第A00000000 號舉發違反
    道路交通管理事件通知單逕行舉發，並經原處分機關於97年
    5 月16日以北市裁四字第裁22—A00000000 號違反道路交通
    管理事件裁決書，依道路交通管理處罰條例第31條第1 項規
    定，裁處罰鍰新臺幣（下同）1,500 元。
二、異議意旨略以：伊當天是因為左上肩破皮，依一般繫安全帶
    方式從左肩而下，實感疼痛，故將安全帶配戴在左腋下，乃
    情非得已之事，為此聲明異議，請求撤銷原處分云云。
三、按汽車行駛於道路上，其汽車駕駛人或前座乘客未繫安全帶
    者，處駕駛人新臺幣1,500 元罰緩；其實施及宣導辦法，由
    交通部定之。又行車前，駕駛人及前座乘客均應繫妥安全帶
    ，道路交通管理處罰條例第31條第1 項、道路交通安全規則
    第89條第1 項第5 款分別定有明文。
四、經查：
  (一)按處理違反道路交通管理事件，有關文書送達之程序，依行
    政程序法之規定，違反道路交通管理事件統一裁罰標準及處
    理細則第5 條定有明文，故依行政程序法第74條第1 項規定
    ：送達，不能依同法第72、73條規定為之者，得將文書寄存
    送達地之地方自治或警察機關，並作送達通知書兩份，一份
    黏貼於應受送達人住居所、事務所、營業所或其就業處所門
    首，另一份交由鄰居轉交或置於該送達處所信箱或其他適當
    位置，以為送達。又寄存送達，自寄存之日起，經10日發生
    效力，民事訴訟法第138 條第2 項亦有規定。查本件裁決書
    係於97年5 月26日向異議人位於臺北市○○區○○路1 段16
    號住所送達，因未獲會晤本人，亦無受領文書之同居人、受
    僱人或應受送達處所接收郵件人員，而寄存於莒光郵局，並
    作送達通知書2 份，一份黏貼於應受送達人住居所門首，一
    份置於該受送達處所信箱或其他適當位置，以為送達等情，
    此有送達證書影本1 份在卷可參，是該裁決書於經過10日生
    效後，加計異議期間20日，異議人至遲應於97年6 月24日前
    聲明異議，而異議人已於97年6 月16日向臺北市交通事件裁
    決所遞狀聲明異議，有聲明異議狀上所蓋之收文章存卷可按
    ，故其聲明異議為合法；另94年2 月25日立法公布，95年2
    月25日施行之行政罰法第27條規定：「行政罰之裁處權，因
    3 年期間之經過而消滅」、「前項期間自違反行政法上義務
    之行為終了時起算」，但同法第45條第1 項、第2 項規定：
    「本法施行前違反行政法上義務之行為應受處罰而未經裁處
    ，於本法施行後裁處者，除第15條、第16條、第18條第2 項
    、第20條及第22條規定外，均適用之」、「前項行政罰之裁
    處時效，自本法施行之日起算」，揆諸該條之立法意旨，係
    採不溯及既往原則，是該法施行前違反行政法上義務之行為
    應受處罰而未經裁處者，裁處權時效自該法施行之日起算。
    查本件係行政罰法施行前之違規行為，依該法第45條第2 項
    規定，裁處權之3 年時效，應自95年2 月5 日起算，故本件
    之裁罰尚未逾法定之3 年時效期間自明，均先敘明。
  (二)異議人於93年8 月16日17時58分許，駕駛車牌號碼：T4－41
    96號自小客車，行經臺北市○○○路與北安路路口時，異議
    人係將安全帶配置於腋下之事實，業據異議人於本院訊問時
    坦承不諱（見本院97年7 月21日訊問筆錄第1 頁），核與證
    人即本案舉發警員甲○○於本院訊問時證述情節相符合（同
    前筆錄第2 頁），並有採證照片2 張在卷足憑，足認異議人
    確實有於上開時、地，僅將安全帶扣繫於肩膀下方之腋下，
    而未將肩部安全帶置於手臂上端以上，而有未依規定扣繫安
    全帶之違規事實甚為明確。異議人雖以前詞置辯，惟按交通
    部90年5 月25日制訂之汽車駕駛人及前座乘客繫安全帶實施
    及宣導辦法第3 條第1 項第3 款規定：「三、安全帶之帶扣
    應確實緊扣，安全帶無扭曲或反轉，鬆緊度保持適宜；腰部
    安全帶置於腰部以下，肩部安全帶固定位置應依個人調整，
    避免安全帶纏繞經過頸部，且應置手臂上端以上」，足見該
    條項規定係為保障駕駛人及前座乘客之生命、身體安全，避
    免身體因強大之外力碰撞，造成重大傷亡。倘未依安全帶之
    設計規定方式扣繫完善，即無法達到保障駕駛人及前座乘客
    生命、身體之立法目的。是異議人尚不得僅因個人因素，即
    得恣意違背交通規則而任意的把安全帶配置於掖下，倘若發
    生交通事故或意外之時，豈不置自己之生命及身體安全於無
    法預知之危險之中？是異議人上開所辯，殊無可採。
五、綜上所述，本件異議人駕駛前開自小貨車，確有於前述時、
    地，有「汽車行駛於一般道路上，汽車駕駛人未依規定方式
    繫安全帶」之違規行為，事證明確。從而，原處分機關依據
    道路交通管理處罰條例第31條第1 項之規定，裁處罰鍰1,50
    0 元，其認事用法無違誤，裁罰亦無不當，本件異議為無理
    由，應予駁回。
據上論斷，應依道路交通管理處罰條例第87條第2 項，道路交通
案件處理辦法第19條，裁定如主文。
中    華    民    國    97    年    8     月    29    日
                                臺灣臺北地方法院交通法庭
                                      法  官  賴淑美
以上正本證明與原本無異。
如不服本裁定，應於送達後5日內，向本院提出抗告狀。
                                      書記官  許翠燕
中    華    民    國    97    年    8     月    29    日


司法院資訊處製作；財團法人民間司法改革基金會備份。
